臺灣屏東地方法院刑事判決　　　　　　　 95年度訴字第711號
公　訴　人　臺灣屏東地方法院檢察署檢察官
被　　　告　甲○○
上列被告因違反毒品危害防制條例案件，經檢察官提起公訴（95
年度毒偵字第1083號），本院判決如下：
    主  文
甲○○無罪。
    理  由
一、公訴意旨略以：被告甲○○前因施用毒品案件，經本院裁定
    送觀察、勒戒後，認無繼續施用毒品之傾向，於民國94年7
    月4 日執行完畢釋放，並由臺灣屏東地方法院檢察署檢察官
    於94年7 月11日以94年度毒偵字第1440號為不起訴處分確定
    。詎被告甲○○於觀察、勒戒執行完畢釋放後5 年內，猶不
    思悔改，復基於施用第一級毒品海洛因之犯意，於95年5 月
    31 日13 時20分許往前回溯72小時內之某時許，在屏東縣之
    不詳地點，施用第一級毒品海洛因乙次。嗣於95年5 月31日
    12時45分許，在屏東縣內埔鄉內埔村內埔市場內，因形跡可
    疑而為警盤查詢問，經其同意採尿送驗後呈嗎啡陽性反應，
    而查悉上情。因認被告涉有毒品危害防制條例第10條第1 項
    之施用第一級毒品罪嫌云云。
二、按犯罪事實應依證據認定之，無證據不得認定其犯罪事實；
    不能證明被告犯罪者，應諭知無罪之判決，刑事訴訟法第15
    4 條第2 項、第301 條第1 項分別定有明文。次按所謂認定
    犯罪事實之證據，無論其為直接或間接證據，均須達於通常
    一般人均不致有所懷疑，而得確信其為真實之程度，始得據
    為有罪之認定，若其關於被告是否犯罪之證明未能達此程度
    ，而有合理性懷疑之存在，致使無法形成有罪之確信，根據
    「罪證有疑、利於被告」之證據法則，即不得遽為不利被告
    之認定（最高法院29年上字第3105號、40年臺上字第86號、
    76年臺上字第4986號判例意旨參照）。另按公訴案件犯罪事
    實之蒐集，及提起公訴後，對犯罪事實之舉證責任及指出證
    明之方法，均屬公訴人之職責，原則上法院僅於當事人之主
    張及舉證範圍內進行調查證據，其經法定程序調查之結果，
    認已足以證明犯罪事實時，始得為犯罪事實之認定，若其為
    訴訟上之證明，於通常一般人仍有合理之懷疑存在，尚未達
    於可確信其真實之程度者，在該合理懷疑尚未剔除前，自不
    得為有罪之認定。
三、公訴人認為被告涉有前述施用第一級毒品罪嫌，無非係以被
    告於95年5 月31日13時20分經警採集其尿液，送台灣檢驗科
    技股份有限公司檢驗，結果發現其尿液中含有嗎啡（447ng/
    ml）成分等情，為其論據。訊據被告則堅決否認有何施用第
    一級毒品犯行，辯稱：伊自前次出監之後，即未再施用任何
    毒品，伊之尿液中檢驗出含有毒品成分，可能係因尿液採驗
    過程有問題等語。
四、經查：
（一）被告於95年5 月31日13時20分許，在屏東縣警察局內埔分
      局偵查隊接受採尿，該尿液並經編列檢體編號為098 號，
      嗣經警於95年6 月5 日送臺灣檢驗科技股份有限公司檢驗
      ，檢驗結果呈嗎啡陽性反應，此有屏東縣警察局內埔分局
      毒品案件涉嫌人尿液採證編號姓名對照表、臺灣科技檢驗
      公司95年6 月15日編號KＺ000000000000號濫用藥物尿液檢
      驗報告各1 份在卷可按；惟經本院將被告於上開警局所封
      存之尿液再度分別送請長榮大學毒物研究中心與高雄醫藥
      大學附設中和紀念醫院鑑定其中有無毒品成分，長榮大學
      毒物研究中心以「酵素免疫分析法」檢出濃度未達法定標
      準閾值；高雄醫藥大學附設中和紀念醫院以「氣相層析質
      譜儀法」檢出亦認呈可待因與嗎啡均為陰性之反應，此有
      長榮大學毒物研究中心96年2 月15日第0000000000號報告
      、高雄醫藥大學附設中和紀念醫院96年3 月27日編號9603
      -64 號濫用藥物尿液檢驗報告各1 份附卷可參（見本院卷
      第45至第46頁、第52頁），則究竟被告於95年5 月31日13
      時20分許，在屏東縣警察局內埔分局偵查隊接受採尿之尿
      液是否確實含有第一級毒品海洛因之成分？確實存有疑義
      。
（二）且依濫用藥物尿液檢驗作業準則相關規定，陽性尿液檢體
      應保存在攝氏零下20度之冷凍櫃中，其目的在防止變質。
      一般而言，高濃度的陽性尿液檢體保存在攝氏零下20度之
      冷凍櫃中，雖經10個月的保存，應亦呈陽性反應；又尿液
      儲存係達11個月研究期間，此有長榮大學96年4 月19日長
      大毒字第0960002460號函及財團法人私立高雄醫藥大學附
      設中和紀念醫院96年4 月27日高醫附科字第0960001120號
      函各1 份附卷可參（見本院卷第60至第64頁）；而本件扣
      案尿液既係被告於95年5 月31日13時20分許所採集並保存
      ，則本院於96年2 月與3 月間將其送請上開二機構鑑定之
      時間亦均未超過10個月或11個月的保存期限，顯見本件扣
      案尿液檢體不致因時間因素，導致原本於採集之際應呈毒
      品陽性反應者於本院送鑑之際改成毒品陰性反應。
（三）故被告於95年5 月31日13時20分許所採集並封存之尿液其
      檢驗結果究竟是否確呈嗎啡陽性反應，已有不同鑑定報告
      結論如上，是難認足以證明被告有施用毒品之犯罪事實，
      而為犯罪事實之認定，此外又查無其他積極證據足以證明
      被告確有公訴人所指之施用海洛因毒品犯行，其證明難謂
      達一般人可確信其為真實之程度，揆諸前開說明，應屬不
      能證明被告犯罪。
據上論斷，應依刑事訴訟法第301 條第1 項，判決如主文。
本件經檢察官潘國威到庭執行職務
中　　華　　民　　國　　96　　年　　6 　　月　　28　　日
                  刑事第一庭    審判長法  官潘正屏
                                      法  官曾吉雄
                                      法  官羅培毓
以上正本證明與原本無異。
如不服本判決應於收受本判決送達後十日內向本院提出上訴書狀，
其未敘述上訴理由者，並得於提起上訴後十日內向本院補提理由
書狀（均須按他造當事人之人數附繕本）「切勿逕送上級法院」
中　　華　　民　　國　　96　　年　　6 　　月　　28　　日
                                      書記官張儷薾
